臺灣苗栗地方法院刑事判決
110年度金訴字第110號
公  訴  人  臺灣苗栗地方檢察署檢察官
被      告  翁瑋辰



上列被告因違反洗錢防制法等案件，經檢察官提起公訴（110年
度偵字第4257號），本院判決如下：
    主  文
翁瑋辰無罪。
    理  由
一、公訴意旨略以：被告翁瑋辰依社群軟體Instagram上應徵工
    作之廣告，經以Instagram及通訊軟體米聊與對方聯絡後，
    其知悉一般人蒐取他人金融機構帳戶之行徑，常係為遂行詐
    欺取財犯罪之需要，以便利收受並提領贓款，俾於提領後遮
    斷資金流動軌跡以逃避國家追訴、處罰，而預見提供自己金
    融機構帳戶資料予他人使用，他人有將之用於詐欺取財及洗
    錢犯罪之可能，竟與姓名年籍均不詳之詐騙集團成員意圖為
    自己不法之所有，共同基於詐欺取財及洗錢之犯意聯絡，於
    民國109年9月8日前之某日，以米聊將其申辦之國泰世華商
    業銀行（下稱國泰世華）帳號000-000000000000號帳戶資料
    提供予詐騙集團使用。嗣該詐騙集團成員於臉書上刊登應徵
    工作之廣告，經告訴人李雅婷上網瀏覽後，加通訊軟體LINE
    與之聯絡，該詐騙集團成員即向告訴人李雅婷佯稱：工作需
    購買平台服務器、繳交保證金及開通費云云，致使告訴人李
    雅婷陷於錯誤，依指示於先後於109年9月8日17時3分許及10
    9年9月10日21時23分許，存款新臺幣（下同）1,100元、1,0
    00元至林仁齊申辦之國泰世華帳號000-000000000000號帳戶
    內，該詐騙集團成員隨即指示林仁齊先後於109年9月8日17
    時23分許及109年9月10日21時36分許，自上開國泰世華帳戶
    轉帳1,100元、1,000元至被告翁瑋辰所有之國泰世華帳戶內
    ，被告翁瑋辰再依該詐騙集團成員指示，將款項自其所有國
    泰世華之帳戶轉至其他帳戶，而以此方式隱匿犯罪所得，被
    告翁瑋辰並因此取得4,000元之報酬。嗣告訴人李雅婷發覺
    受騙報警處理，而為警循線查獲。因認被告涉犯刑法第339
    條第1項之詐欺取財罪及洗錢防制法第14條第1項之洗錢罪嫌
    等語。
二、按犯罪事實應依證據認定之，無證據不得推定其犯罪事實；
    不能證明被告犯罪者，應諭知無罪之判決，刑事訴訟法第15
    4條第2項、第301條第1項分別定有明文。又事實之認定，應
    憑證據，如未能發現相當證據，或證據不足以證明，自不能
    以推測或擬制之方法，以為裁判基礎；認定不利於被告之事
    實，須依積極證據，苟積極證據不足為不利於被告事實之認
    定時，即應為有利於被告之認定（最高法院40年台上字第86
    號、30年上字第816號判例意旨參照）。次按告訴人之告訴
    ，係以使被告受刑事訴追為目的，是其陳述是否與事實相符
    ，仍應調查其他證據以資審認；而認定犯罪事實所憑之證據
    ，雖不以直接證據為限，間接證據亦包括在內，然而無論直
    接或間接證據，其為訴訟上之證明，須於通常一般之人均不
    致有所懷疑，而得確信其為真實之程度者，始得據為有罪之
    認定，倘其證明尚未達到此一程度，而有合理之懷疑存在時
    而無從使事實審法院得有罪之確信時，即應由法院為諭知被
    告無罪之判決（最高法院52年台上字第1300號、76年台上字
    第4986號判例意旨參照）。另按檢察官就被告犯罪事實，應
    負舉證責任，並指出證明之方法，刑事訴訟法第161條第1項
    定有明文。因此，檢察官對於起訴之犯罪事實，應負提出證
    據及說服之實質舉證責任。倘其所提出之證據，不足為被告
    有罪之積極證明，或其指出證明之方法，無從說服法院以形
    成被告有罪之心證，基於無罪推定之原則，自應為被告無罪
    判決之諭知（最高法院92年台上字第128號判例意旨參照）
    。
三、復按：
　㈠共同正犯在主觀上須有共同犯罪之意思，在客觀上為共同犯
    罪行為之實行，始足當之。所謂共同犯罪之意思，係指基於
    共同犯罪之認識，互相利用他方之行為以遂行犯罪目的之意
    思；共同正犯因有此意思之聯絡，其行為在法律上應作合一
    的觀察而為責任之共擔（最高法院101年度台上字第5999號
    判決意旨參照）。又共同正犯之成立，須行為人主觀上具有
    共同加功於實行犯罪之意思，亦即各行為人就犯罪之實行具
    有相互利用其行為之合同意思，或於客觀上已參與實行犯罪
    構成要件之行為。如行為人並非以為自己犯罪之意思而參與
    犯罪，亦無實行犯罪構成要件之行為，自不能論以共同正犯
    （最高法院86年度台上字第2058號、76年度台上字第7695號
    、82年度台上字第6112號判決意旨參照）。又按刑法關於犯
    罪之故意，係採希望主義，不但直接故意，須行為人對於構
    成犯罪之事實具備明知及有意使其發生之兩個要件，即間接
    故意，亦須行為人對於構成犯罪之事實預見其發生，且其發
    生不違背行為人本意始能成立。若對於構成犯罪之事實，雖
    預見其能發生，而在行為人主觀上確信其不致發生者，仍應
    以過失論（最高法院87年度台上字第1707號、88年度台上字
    第7105號判決意旨參照）。
　㈡另按為澈底打擊洗錢犯罪，洗錢防制法第2條規定已將洗錢行
    為之處置、分層化及整合等各階段，全部納為洗錢行為。所
    謂「處置」即同條第1款所定將犯罪所得直接予以處理之「
    移轉變更型」；「分層化」即同條第2款所定為使偵查機關
    難以追查金流狀況，以迂迴層轉、化整為零之分層化包裝方
    式，掩飾或隱匿特定犯罪所得之本質、來源、去向、所在、
    所有權、處分權或其他權益之「掩飾隱匿型」；「整合」即
    同條第3款所定收受、持有或使用他人犯罪所得，使該犯罪
    所得披上合法之外衣，俾回歸正常金融體系之「收受持有型
    」。可見洗錢防制法已將洗錢行為之本質定性為影響合法資
    本市場之金流秩序，並阻撓偵查作為（最高法院110年度台
    上字第1797號判決意旨參照）。申言之，洗錢防制法之立法
    目的，在於防範及制止因犯特定犯罪而取得或變得之財物或
    財產上利益及其之孳息，藉由包含處置、分層化及整合等各
    階段之洗錢行為，使其形式上轉換成為合法來源，以掩飾或
    切斷特定犯罪所得與犯罪之關聯性，而藉以逃避追訴、處罰
    。
四、公訴意旨認被告涉犯刑法第339條第1項之詐欺取財罪嫌，及
    洗錢防制法第14條第1項之洗錢罪嫌，無非係以被告於偵查
    中之供述、證人即告訴人李雅婷於警詢時之證述、證人林仁
    齊於警詢時之證述、被告及李雅婷提供之Instagram、米聊
    及LINE對話紀錄擷圖、各該帳戶基本資料及交易明細、匯款
    資料等件，為其主要論據。
五、訊據被告固不否認其所有之國泰世華帳號000-000000000000
    號帳戶（下稱A帳戶）係其所申請開立，對於其於109年8月2
    4日某時許，先依真實姓名年籍不詳之人之指示，將上開A帳
    戶之帳號，以米聊傳送予該真實姓名年籍不詳之人，而真實
    姓名年籍不詳之詐欺犯罪者於取得上開A帳戶之帳號後，對
    李雅婷施以詐術，致其陷於錯誤，依指示匯款至林仁齊所有
    之國泰世華帳號000-000000000000號帳戶（下稱B帳戶）內
    ，復由林仁齊依指示轉帳匯款至上開A帳戶內，再由被告於
    前揭時、地，轉帳匯款至真實姓名年籍不詳之人所指定之帳
    戶內等情並不爭執，惟堅詞否認有何詐欺取財及洗錢犯行，
    辯稱：伊不知道是從事犯罪，伊的帳戶並未被警示，一切都
    很正常；伊並未意識到可能會成為詐騙集團共犯；伊在Inst
    agram上看到徵人廣告，與對方聯絡後從事打字工作，伊尚
    有繳交入職金，後來對方詢問是否轉為財務工作，內容是幫
    忙收員工入職費用、發放薪資，伊將匯入帳戶內之款項依指
    示轉入其他帳戶，其餘款項則作為工作報酬；伊直到收到警
    方通知，才知道涉嫌詐欺等語。
六、經查：
　㈠上開A帳戶為被告所申請開立，且被告於109年8月24日某時許
    ，先依真實姓名年籍不詳之人之指示，將上開A帳戶之帳號
    ，以米聊傳送予該真實姓名年籍不詳之人等節，業據被告供
    承在卷（偵卷第170頁，本院卷第40至42、74至77頁），並
    有國泰世華商業銀行存匯作業管理部110年4月28日國世存匯
    作業字第1100060051號函暨所附客戶基本資料查詢、米聊對
    話紀錄擷圖等在卷可稽（偵卷第87至89、183頁），首堪認
    定。又真實姓名年籍不詳之詐欺犯罪者於109年9月8日凌晨1
    時47分許，以社群網站Facebook、LINE聯繫李雅婷，自稱「
    雅晴」、「源寺」、「妮妮」，並佯稱：應徵工作內容為傳
    送文件，須先購買平台服務器作為押金，並可支付費用升級
    高級服務器，如要求退款，須先匯款開通服務器；另有查收
    款項工作，須依指示將款項轉入指定帳戶，即可獲得薪資云
    云，致李雅婷陷於錯誤，依該詐欺犯罪者之指示，分別於10
    9年9月8日下午5時3分許、9月10日晚間9時23分許、9月11日
    下午2時29分許，無卡存款1,100元、1,000元、2,300元至上
    開B帳戶，復由林仁齊依真實姓名年籍不詳之人之指示，分
    別於109年9月8日下午5時23分許、9月10日晚間9時36分許，
    以網路銀行轉帳匯款1,100元、1,000元至上開A帳戶，於109
    年9月11日下午4時13分許，轉帳匯款2,300元至陳緣囷所有
    之兆豐國際商業銀行帳號000-00000000000號帳戶（下稱C帳
    戶），再由被告依上開真實姓名年籍不詳之人之指示，於10
    9年9月7日起至9月11日止，陸續將匯入上開A帳戶之款項以
    轉帳匯款方式匯入真實姓名年籍不詳之人所指定之帳戶內等
    情，亦據被告供承不諱（偵卷第169至170頁，本院卷第40至
    41、73至77頁），核與證人即告訴人李雅婷、證人林仁齊、
    陳緣囷於警詢時之證述情節均大致相符（偵卷第14至16、20
    至23、25至28頁），復有警示帳戶設定／解除維護查詢結果3
    份、上開A帳戶客戶基本資料查詢、歷史資料交易明細、上
    開B帳戶客戶基本資料查詢、歷史資料交易明細、上開C帳戶
    客戶基本資料表、客戶存款往來交易明細表、內政部警政署
    反詐騙諮詢專線紀錄表各1份、被告提供之Instagram、米聊
    對話紀錄擷圖、李雅婷提供之國泰世華銀行客戶交易明細表
    翻拍照片、LINE對話紀錄擷圖、林仁齊提供之米聊、LINE、
    Instagram對話紀錄擷圖、網路銀行轉帳畫面擷圖、陳緣囷
    提供之LINE、Instagram、米聊對話紀錄擷圖、網路銀行轉
    帳畫面擷圖存卷足憑（偵卷第29、31、35至100、103至105
    、107至139、173至196頁），是李雅婷於前揭時間，因遭他
    人詐騙而依指示將前揭款項匯入上開B帳戶後，旋即於同日
    由林仁齊將所匯款項轉帳匯入上開A帳戶等帳戶，另由被告
    將匯入上開A帳戶之款項轉帳匯入其他帳戶，可見該詐欺犯
    罪者顯然係將上開A帳戶、B帳戶作為輾轉收取匯款及移轉詐
    欺取財犯罪所得之用，足徵被告上開A帳戶，確已遭詐欺犯
    罪者利用作為遂行詐欺取財犯行之工具使用無訛。
　㈡公訴意旨固以被告確有將上開A帳戶之帳號資料提供與詐欺犯
    罪者，在李雅婷匯入前揭款項後，復將匯入上開A帳戶之款
    項轉帳匯入該詐欺犯罪者所指定之帳戶，而認被告與詐欺犯
    罪者間確有犯意聯絡及行為分擔，而有詐欺取財及洗錢犯行
    ，惟經被告所否認，並以前詞置辯。準此，被告有無共同基
    於詐欺取財或洗錢之不確定故意之犯意聯絡，而提供上開A
    帳戶之帳號予他人使用，並將匯入上開A帳戶之款項轉帳匯
    入其他帳戶，即為本案所應審究之重點。
　㈢然細繹前揭被告與真實姓名年籍不詳之人間之Instagram、米
    聊對話紀錄內容，顯示被告於109年5月26日晚間10時46分許
    前之某時，以Instagram聯繫真實姓名年籍不詳之人後，先
    詢問「想請問這是什麼樣的工作呢？」之問題，對方回覆「
    请问是想了解稿件录入员还是配音员呢」等語，嗣經被告表
    示欲詢問稿件錄入員工作後，對方則傳送關於稿件錄入員之
    工作介紹及所謂任務流程，並提及加入團隊工作前，尚須繳
    付1筆伺服器（即服務器）註冊會員費用，工作完成後將連
    同新人獎勵退回，復詳盡解說使用服務器及入職前繳費之理
    由，表明僅須繳費即可開始工作，經被告初步同意後，隨即
    指示被告依入職步驟，聯繫所謂專屬指導老師等待回覆，其
    間又向被告說明尚須繳付升級服務器、押金等費用，始能正
    式入職開始工作，經被告先後詢以「不是說一次繳費就好了
    嗎」、「所以我現在很懷疑」、「不講就很怪」、「不要騙
    我」、「我也是第一次接觸這種網路平台」等質疑，對方則
    佯以自身入職並繳費之經驗，強調先前繳付之費用均將退回
    ，工作後可實際賺得報酬云云；嗣經被告依真實姓名年籍不
    詳之人之指示，轉帳匯款1,088元至指定帳戶後，對方隨即
    傳送關於所謂工作內容、要求、運作流程及薪資待遇之文字
    說明，並要求被告填具所謂會員登記申請資料；被告再依指
    示聯繫所謂老師，並依對方說明，轉帳匯款998元至指定帳
    戶後，對方又指示被告聯繫另一所謂任務返款老師；被告於
    109年5月28日後，暫未以米聊與真實姓名年籍不詳之人有所
    聯繫，迄至同年8月9日，經被告詢問「為什麼我會被移出群
    組呢」、「除了文字錄入以外的工作我是沒有考慮的」等語
    後，對方則聲稱因工作需求，進行職務調整，已將被告調離
    原先工作群組，須待20日後或接受新職務方能申請調回，並
    建議被告從事該所謂財務工作，再經被告依指示聯繫所謂隊
    長或老師後，對方則向被告說明財務工作內容，要求被告依
    指示提供帳戶資料後，從事所謂收款及發薪等工作，其內容
    即要求被告確認匯入帳戶內之款項是否正確，如正確則依指
    示將款項轉帳匯款至所謂總財務等指定帳戶，即可獲得每日
    結算之薪資報酬；被告將上開A帳戶之帳戶資料傳送予該真
    實姓名年籍不詳之人後，即於同年9月6日起，依對方指示，
    確認匯入上開A帳戶之款項，另計算、回報上開A帳戶內餘額
    後，再陸續轉帳匯款對方指定金額至指定帳戶內，其間該真
    實姓名年籍不詳之人尚要求被告操作開通轉帳額度上限及支
    付寶儲值等事項，嗣因被告上開A帳戶已達轉帳額度上限，
    而因此未能即時配合轉帳匯款，經對方要求被告使用其他帳
    戶或將上開A帳戶內餘額轉帳至上開C帳戶，抑或改為提領款
    項後以存款方式存入帳戶等，被告均表示難以繼續配合，且
    已開始其他工作，方未繼續依其指示從事所謂財務工作（偵
    卷第173至196頁）。
　㈣由上可知，被告確係於前揭時間，以Instagram、米聊與上開
    真實姓名年籍不詳，自稱「婕瑩」、「妮妮」、「國母」之
    人（無證據證明有1人以上）取得聯繫，並向對方詢問所謂
    稿件錄入員之打字工作，對方確係宣稱招募從事上開工作之
    人，並介紹工作概要及所謂任務流程，雙方就工作內容、要
    求、運作流程及薪資待遇，乃至應徵者尚須繳付多筆以「服
    務器註冊會員」、「升級服務器」、「押金」為名目之費用
    ，始可正式開始工作等事項均有具體諮詢對談，被告尚應對
    方之要求填具其真實姓名及行動電話門號，除上開工作內容
    本身與一般兼職或事務性工作略有差異外，對話內容尚未見
    有何顯然不合理或不自然之處，而被告依指示繳付入職費用
    ，開始從事上開打字工作，嗣遭移出原工作群組並調派其他
    工作後，仍向對方質問為何擅自將自己移出群組，並調派至
    其他工作性質不同之職務等情；另參諸被告實際從事上開打
    字乃至財務工作前，確已依對方之指示轉帳匯款1,100元、9
    98元等款項至指定帳戶，作為所謂入職金或會員註冊費用；
    上開A帳戶於109年9月11日以後，仍未立即被通報為警示帳
    戶，而為被告正常使用等節，有前揭上開A帳戶歷史資料交
    易明細在卷可查（偵卷第91至100頁），則雙方對話過程雖
    未經全盤且無闕漏還原、揭示，前揭Instagram、米聊對話
    紀錄內容當非於事後杜撰變造，亦非事前刻意勾串編織所得
    ，應屬可信。足認被告於偵查及本院審理中辯稱：伊是先在
    Instagram上看到徵求將手寫稿件錄入成電子版之工作，使
    用Instagram與對方聯繫，確定入職後才轉至米聊，伊繳納
    共約4,000元之入職金，分3次繳交，對方提供帳號讓伊轉帳
    ，伊係以上開A帳戶及其所有之中國信託商業銀行帳戶轉帳
    至對方提供之不同帳戶；對方將伊加入工作群組，後來又將
    伊移出群組，接著主動表示要提供財務工作，並要伊提供帳
    戶資料，說會匯款至上開A帳戶，要求伊換算為人民幣後，
    再轉帳匯至對方所指定之帳戶；伊是從109年9月7日開始有
    款項匯入上開A帳戶，伊工作到9月11日，匯出最後1筆款項
    ，對方留存4,000元在上開A帳戶內作為薪資報酬；伊擔任財
    務工作，負責發放薪水；對方提供匯款帳戶，表示係要伊匯
    入薪資給對方；伊不知道匯入帳戶之款項是犯罪所得；因為
    伊也有繳納入職費用，所以伊當時以為是別的員工所繳納之
    入職費用；當時伊並未意識到可能成為詐騙集團的共犯；對
    方前後有4至5人與伊接洽；伊有從事打字工作約3、4天，後
    來沒有多久就被移出群組，詢問也沒有消息，伊還有從事早
    餐店工作，並要兼顧課業，久了就忘記這件事情，直到同年
    8月間對方才聯絡伊，詢問是否要做財務工作，工作內容為
    收取員工入職金、發放薪資、轉帳至總公司帳戶；後來對方
    表示轉帳額度已經達上限，請伊去開通額度上限，因為伊在
    外地讀書，要專程回家拿印章辦理，伊覺得麻煩，就沒有繼
    續工作；伊從事上開財務工作不到1星期，後來工作結束後
    伊沒有察覺有異，直到收到警方通知，才知道是詐騙集團；
    案發後伊有繼續使用上開A帳戶等語（偵卷第169至170頁，
    本院卷第40至42、73至77頁），尚非全屬無稽。是稽之前揭
    證據資料，自無從遽指被告提供上開A帳戶資料時，主觀上
    已認識或預見其所提供之上開A帳戶可能被作為從事詐欺取
    財或洗錢犯罪之工具，嗣依指示將匯入上開A帳戶之款項轉
    帳匯至其他帳戶內時，主觀上亦已認識或預見將匯入上開A
    帳戶之不明款項轉帳匯款至指定帳戶，可能係收取或移轉詐
    欺所得贓款之手法。
　㈤公訴意旨雖認被告已知悉一般蒐集他人金融帳戶之行徑，常
    係為遂行詐欺取財犯罪之需要，以利收受並提領贓款，並於
    提領後遮斷資金流動軌跡以逃避國家追訴、處罰，而認被告
    已預見提供自己金融帳戶予他人使用，他人即有可能將之用
    於詐欺取財及洗錢犯罪等語。惟查，考諸卷內各項事證，僅
    能據以認定被告確有於109年8月24日某時許，依真實姓名年
    籍不詳之人之指示，將上開A帳戶之帳號，以米聊傳送予該
    真實姓名年籍不詳之人；另由被告依該真實姓名年籍不詳之
    人之指示，在李雅婷匯入前揭款項後，將匯入上開A帳戶之
    款項以轉帳匯款方式匯入該真實姓名年籍不詳之人所指定之
    帳戶內。本件被告係為應徵上開工作，以Instagram、米聊
    聯繫「婕瑩」等真實姓名年籍不詳之人，復因誤信對方之詐
    術，遂依指示提供上開A帳戶之帳號作為所謂財務工作匯款
    之用，並依指示將匯入上開A帳戶之款項轉帳匯款至其他帳
    戶，以從事所謂收取入職金、發放薪水之職務，是就涉犯共
    同詐欺取財及洗錢部分，徒憑上開證據資料，尚不足認被告
    於行為時主觀上確已認識或預見其所提供之上開A帳戶可能
    被作為從事詐欺取財犯罪之工具，且其將匯入上開A帳戶之
    款項轉帳匯款至指定帳戶，可能即係收取或移轉詐欺所得贓
    款之手法，業如前述，自難憑此逕謂被告具有共同詐欺取財
    或洗錢之不確定故意。又徵諸前引李雅婷、林仁齊、陳緣囷
    提供之LINE、Instagram、米聊對話紀錄擷圖及上開證人於
    警詢時之證述內容等件，可知不但林仁齊、陳緣囷2人均係
    在Instagram上發現工作徵人廣告，先後與真實姓名年籍不
    詳之人聯繫後，經對方宣稱所謂工作內容係繕打文章，且加
    入工作前尚須繳付購買平台服務器、入會費、押金等費用，
    嗣經對方將其等調派從事所謂財務工作，要求其等依指示提
    供上開B帳戶及C帳戶，並確認匯入帳戶內之款項後，依指示
    轉帳匯款至對方所指定之帳戶或虛擬帳戶，事後對方始終未
    退回其等所繳付之上開費用，其等亦經警方通知涉嫌詐欺等
    罪嫌，足見林仁齊將李雅婷各次所匯款項轉帳匯入被告、陳
    緣囷所有之上開A帳戶、C帳戶內，實係因上開詐欺犯罪者對
    其等施以詐術而陷於錯誤所為；李雅婷同樣係在Facebook上
    發現工作徵人廣告，與真實姓名年籍不詳之人聯繫後，經對
    方說明所謂工作內容係傳送文件，且應徵工作前尚須繳付購
    買或升級平台服務器之押金等費用，嗣經對方將其移出工作
    群組，並介紹所謂收取款項之工作，要求李雅婷依指示提供
    帳戶，並將匯入帳戶內之款項轉帳匯款至指定帳戶內，事後
    對方始終未退回其已繳付之費用，並導致其帳戶被通報為警
    示帳戶等情形，對照上開3人與詐欺犯罪者對話過程，其中
    關於所謂工作內容、任務流程介紹等相關解說、注意事項均
    高度雷同，對方要求須先行繳付各種名目之入職費用，始得
    開始工作，嗣於應徵者工作不久，即逕自將其等調派至所謂
    收取款項之財務工作等環節亦如出一轍，乃至上開3人所接
    觸之真實姓名年籍不詳之人當中，均包括1名自稱「妮妮」
    之人，凡此各情，實均與本件被告前揭依指示提供上開A帳
    戶資料，並將匯入上開A帳戶內之款項轉帳匯款至其他帳戶
    之過程極為相似，堪認上開詐欺犯罪者確係以同一手法，對
    上開3人及被告遂行詐術，藉此致其等依指示提供上開各帳
    戶作為詐欺取財等犯罪之工具，並從事收取或移轉犯罪所得
    贓款之行為，至為灼然。況林仁齊、陳緣囷所涉詐欺等犯嫌
    ，業經臺灣新北地方檢察署檢察官認其等犯罪嫌疑不足，而
    以110年度偵字第30525號為不起訴處分確定在案，有前揭處
    分書存卷為證（本院卷第59至63頁），則林仁齊、陳緣囷乃
    至告訴人李雅婷與本件被告，既均係遭詐欺犯罪者以同一手
    法施以詐術，致其等依指示從事同一提供帳戶資料及轉帳匯
    款等行為，倘單純僅以其等主觀上是否認定受害，是否即時
    報警處理、通報時序之先後，以及各帳戶間之匯款金流、金
    額多寡等片面因素，逕在認事用法上異其評價，亦顯非事理
    之平。
　㈥另參諸本件被告向「婕瑩」等真實姓名年籍不詳之人諮詢應
    徵工作之過程，固存在若干與社會生活經驗不甚相合，乃至
    與常情事理有違之處，而被告誤信該真實姓名年籍不詳之人
    關於工作內容之說詞而陷於錯誤，與被告主觀上認識或預見
    金融帳戶可能遭他人作為從事詐欺取財犯罪使用，其將匯入
    帳戶內之不明款項轉帳匯款至指定帳戶，可能係收取或移轉
    詐欺所得贓款之手法一情，二者確非不能併存，然詐欺集團
    犯罪手法日新月異、與時俱變，其藉由刊登廣告，佯以貸款
    融資、求人徵才等名義，利用借款者經濟困窘而有資金需求
    之處境，或求職者急於謀得工作機會之心理，改以較為迂迴
    之詐騙手法取得或暫時控制金融帳戶，並在帳戶持有人未及
    察覺異樣之際，利用其所詐得之金融帳戶作為從事詐欺取財
    犯罪之工具，既非事理所不可想像，亦非絕無僅有之特例，
    而行為人提供金融帳戶時主觀上之認知及判斷能力，每因個
    案而有不同，未可一概而論，則被告依真實姓名年籍不詳之
    人之指示提供上開A帳戶資料之行為，容或因其一時輕率、
    疏於防範所致，惟既仍存有被詐欺而提供金融帳戶，並依指
    示轉帳匯款之可能，即不能徒以客觀理性之人所具備之智識
    經驗為基準，率爾推論被告於行為時主觀上對於上開A帳戶
    可能遭他人遂行詐欺取財等犯罪使用，且其將匯入上開A帳
    戶內之款項轉帳匯款至指定帳戶，可能即係收取或移轉詐欺
    所得贓款之行為必然已有預見，並容認其發生而不違背其本
    意，而具有共同詐欺取財或洗錢之不確定故意。準此，本件
    既難以認定被告在主觀上確有詐欺取財或洗錢之犯意，即無
    從逕認其與上開詐欺犯罪者間有何共同犯罪之意思聯絡，揆
    諸首揭說明，即不能遽論以詐欺取財或洗錢之共同正犯。末
    查，被告本件係提供自己所有之上開A帳戶，遭詐欺犯罪者
    作為詐欺犯罪所得之轉帳帳戶，且被告於前揭時、地，依指
    示將匯入上開A帳戶之款項匯至指定帳戶之行為，尚係以網
    路銀行轉帳等方式為之，是其匯款金流仍屬透明易查，則被
    告上開轉帳匯款之行為，既不能遽認已掩飾或切斷特定犯罪
    所得與特定犯罪間之關聯性，在客觀上是否可認係以上開A
    帳戶作為掩飾、隱匿其詐欺犯罪所得去向之用，而製造金流
    斷點，本非無疑。況究諸卷內各項事證，尚無積極證據認定
    被告於行為時具有共同詐欺取財或洗錢之不確定故意，業經
    本院說明如前。從而，被告本件轉帳匯款之行為，在客觀上
    是否可認係將刑事不法所得移轉予他人而達成隱匿效果之處
    置行為，或係掩飾、隱匿詐欺犯罪所得去向，而製造金流斷
    點之行為，均非無疑，而被告主觀上復欠缺共同洗錢之確定
    故意或不確定故意，自無從論以洗錢防制法第14條第1項之
    一般洗錢罪。
七、綜上所述，本件依公訴意旨所提出之證據，僅足以證明被告
    依指示提供上開A帳戶資料與真實姓名年籍不詳之人，另依
    指示在李雅婷因遭詐欺匯入前揭款項後，將匯入上開A帳戶
    之款項轉帳匯款至其他帳戶，尚不能證明被告主觀上具有共
    同詐欺取財或洗錢之不確定故意，而有共同詐欺取財或洗錢
    之犯行，在客觀上未達於通常一般人均不致有所懷疑，而得
    確信其為真實之程度，本院無從形成被告有罪之確信，揆諸
    首揭法條、判例意旨及說明，自屬不能證明被告犯罪，應為
    被告無罪之諭知。
據上論斷，應依刑事訴訟法第301條第1項，判決如主文。
本案經檢察官姜永浩提起公訴，檢察官蕭慶賢到庭執行職務。
中　　華　　民　　國　　111 　年　　6 　　月　　21　　日
　　　　　　　　　刑事第一庭　審判長法　官　陳茂榮
　　　　　　　　　　　　　　　　　　法　官　柳章峰
　　　　　　　　　　　　　　　　　　法　官　高御庭
以上正本證明與原本無異。
如不服本判決應於收受送達後20日內向本院提出上訴書狀，並應
敘述具體理由；其未敘述上訴理由者，應於上訴期間屆滿後20日
內向本院補提理由書（均須按他造當事人之人數附繕本）「切勿
逕送上級法院」。
中　　華　　民　　國　　111 　年　　6 　　月　　21　　日
　　　　　　　　　　　　　　　　　　書記官　林怡芳